最高法院刑事判決　　　　　　九十四年度台上字第三六０八號
　　上　訴　人　甲○○
　　　　　　　　　　　　樓
上列上訴人因偽造文書等罪案件，不服台灣高等法院中華民國九
十四年三月二十四日第二審判決（九十三年度上訴字第三二二八
號，起訴案號：台灣板橋地方法院檢察署九十一年度偵字第一九
八三八號），提起上訴，本院判決如下：
    主  文
上訴駁回。
    理  由
一、連續行使偽造私文書部分：
按刑事訴訟法第三百七十七條規定，上訴於第三審法院，非以判
決違背法令為理由，不得為之。是提起第三審上訴，應以原判決
違背法令為理由，係屬法定要件。如果上訴理由狀並未依據卷內
訴訟資料，具體指摘原判決不適用何種法則或如何適用不當，或
所指摘原判決違法情事，顯與法律規定得為第三審上訴理由之違
法情形，不相適合時，均應認其上訴為違背法律上之程式，予以
駁回。本件原判決綜合調查證據之結果，認上訴人甲○○牽連犯
有刑法第二百十六條第二百十條連續行使偽造私文書，足以生損
害於公眾及他人罪及同法第二百十七條第一項偽造署押罪（為累
犯）之事實，因認第一審此部分之判決，依牽連犯關係，從一重
之前罪處斷，並以上訴人為累犯及連續犯，依刑法第四十七條及
同法第五十六條規定遞加重其刑後，量處有期徒刑肆月，如原判
決附表四所示偽造之「王振民」署押、印文及偽造之「王振民」
印章壹枚均沒收，為無不合，予以維持，駁回上訴人在第二審關
於此部分之上訴，已詳認定犯罪事實之依據及憑以認定之理由
，並對上訴人否認犯罪之辯詞，如何不足採信，亦已依據卷內資
料予以指駁及說明，從形式上觀察，原判決並無違背法令情形。
按事實之認定及證據之取捨，乃屬事實審法院之職權。證人所為
供述及合法調查所得證據，何者為可採，事實審法院本得參酌其
他相關證據為自由之判斷，苟無違反經驗法則或論理法則，自難
指為違法。原判決依憑告訴人陳美伶、證人劉金華、黃國忠及陳
溪水於警詢及一審偵審時之指訴及供證，如原判決理由一(一)、(三)
所列各項證據，及其他調查證據取捨之結果，認定上訴人確有本
件犯行，摒棄不採其有利於己之辯詞，經核其證據之取捨及證明
力之判斷於法均無不合。上訴意旨仍執陳詞，謂黃國忠未親見上
訴人於交付陳溪水之系爭委任書上偽簽「王振民」署押，依據黃
國忠之證詞，處理系爭債務糾紛之人為唐軍，原審認上訴人意圖
延宕訴訟而未傳訊唐軍，顯有未洽，除陳美伶及劉金華之指訴及
供證外，並無其他證據證明上訴人於民國九十一年三月二十一日
在陳美伶任職公司大樓一樓之門禁登記簿上偽簽「王振民」署押
，陳溪水、陳美伶及劉金華不利上訴人之證詞或屬前後矛盾，或
為事後轉述臆測之詞，均有違經驗法則及論理法則，不得作為證
據，原判決仍維持第一審論處上訴人罪刑之判決，洵有未洽等語
，係就原審已詳為調查論斷與說明之事項，再事爭執，殊非適法
之第三審上訴理由。又審理事實之法院，其認定被告犯罪事實所
憑之證據，並不以直接證據為限，間接證據亦包括在內，凡綜合
調查所得之各種直接及間接證據，本於推理之作用得其心證，而
為事實之判斷，既與事實無違，此項判斷即與完全憑空推測迥異
，即不容任意指為違法。原判決並非僅依憑陳美伶及劉金華之指
訴及供證為認定上訴人犯罪之唯一證據，而係引述前開各種直接
及間接證據，本於推理之作用予以綜合判斷，難認有何違法。再
刑事訴訟法第三百七十九條第十款所謂應於審判期日調查之證據
，必須該證據確與待證事實有重要關係，就其案情委有調查之必
要者而言。本件事證已臻明確，原審未依上訴人聲請傳喚唐軍到
庭訊問，不為無益之調查，不得指為調查未盡。另刑事訴訟法第
三百十條第二款規定，有罪之判決書，對於被告有利之證據不採
納者，固應說明其理由。惟其所謂對於被告有利之證據，係指該
證據客觀上對論罪科刑有所影響，且對被告有利，具有證據評價
之必要性者而言。倘該證據客觀上對論罪科刑並無影響，既無為
證據評價之必要，縱未在判決理由內加以說明，亦僅係行文簡略
而已。原判決既採信不利上訴人之事證，資為論罪基礎，自係摒
棄不採其有利部分，原判決未詳加說明，理由稍嫌闕漏，但尚不
足生影響於判決主旨。末按法院對證據力之判斷，自有其職權，
原非以囑託鑑定為絕對必要之方法，是否送請鑑定，事實審法院
有斟酌案情自由裁量之職權，縱未送請鑑定而綜合其他證據調查
所得之心證，予以判斷，倘不違反經驗法則或論理法則，不容當
事人任意指摘為違法。況法院核對筆跡，本為調查證據方法之一
種，除特種書據，如古書、畫或書法家摹倣各種字體者之筆跡，
須選任專門知識技能之鑑定人為精密之鑑定外，若通常書據，一
經核對筆跡，即能辨別真偽異同者，法院本於核對之結果，依其
心證而為判斷，雖不選任鑑定人實施鑑定程序，亦不得指為違法
。上訴意旨執此爭執，仍非適法之第三審上訴理由。此外，上訴
人徒憑己意，對原審採證認事職權之適法行使及原判決理由已詳
為論斷之事項，再事爭辯，核與法定上訴第三審之形式要件不符
，其此部分之上訴違背法律上之程式，應予駁回。
二、強制部分：
按刑事訴訟法第三百七十六條所列各罪之案件，經第二審判決者
，不得上訴於第三審法院，法有明文。本件上訴人甲○○另犯以
強暴妨害人行使權利（刑法第三百零四條第一項，為累犯）部分
，核屬刑事訴訟法第三百七十六條第一款之案件。依首開說明，
既經第二審判決，自不得上訴於第三審法院，上訴人就此部分復
提起上訴，顯為法所不許，亦應予駁回。
據上論結，應依刑事訴訟法第三百九十五條前段，判決如主文。
中　　華　　民　　國　九十四　年　　七　　月　　七　　日
                      最高法院刑事第四庭
                          審判長法官  謝　家　鶴
                                法官  洪　文　章
                                法官  花　滿　堂
                                法官  陳　世　淙
                                法官  洪　佳　濱
      本件正本證明與原本無異
                                      書  記  官
中　　華　　民　　國　九十四　年　　七　　月　二十二　日
                                                  Ａ
